【裁判字號】    89,聲再,96
【裁判日期】    890630
【裁判案由】    偽造文書
【裁判全文】
臺灣高等法院臺南分院刑事裁定         八十九年度聲再字第九六號      Ｃ
      再審聲請人
      即受判決人 甲  ○  ○
                 乙  ○  ○
右列聲請人因偽造文書案件，對於本院八十九年度上訴字第五九號確定判決，提起再
審本院裁定如左：
    主  文
再審之聲請駁回。
    理  由
一、聲請再審意旨略稱：（１）原判決認定聲請人甲○○及乙○○夫婦於招募互助會
    之初，收入有限，無支付每月高達七萬元之會款云云，惟聲請人夫婦資力豐足，
    有新台幣 (下同）壹仟貳佰壹拾萬元借予他人並設定抵押擔保，此有不動產登記
    謄本在卷足按 (台南市○○段六之二號土地、東區○○○段六五四之五七、五八
    、一二六、一三四號土地、東區○○○段三七三之十一號地上房屋、台南縣新化
    鎮○○○○段二五及二五之一土地足憑），加上第三人林錫榮向聲請人借貸柒佰
    捌拾陸萬元（有切結書一紙可証）合計壹仟玖百玖拾陸萬元，利息每月至少二十
    萬元，原判決認定聲請人無資力支付每月七萬元會款，遍閱理由俱未載示，已有
    理由不備之違法（２）前開聲請人有資力之事証，於事實審法院判決前已經存在
    ，且此項新証據顯可確實足以動搖原確定判決而為聲請人有利判決，原判決就足
    生影響於判決之重要証據漏末審酌（３）原判決又指陳被告冒吳麗暇之名標取會
    款，惟吳麗暇已証述「標會方式為何？要寫標單來標會」「被告有無以他人之名
    義冒標？沒有」（八十九年二月十八日筆錄參照）上開証詞已有卷附，原判決顯
    然就有足生影響於判決之重要證據漏未審酌，而為不利於聲請人之判決，為此提
    起本件再審云云。
二、按刑事訴訟法第四百二十條第一項第六款所謂「發現確實之新證據」，係指該項
    證據於事實審法院判決前已經存在，當時為法院及當事人所不知，未能援用審酌
    ，事後始行發現且必可認為確實足以動搖原確定判決，而為受判決人有利之判決
    而言（最高法院台抗字第一一０號裁定參看）。又按刑事訴訟法第四百二十一條
    所稱之重要證據漏未審酌，乃指該證據足以影響原確定判決事實之認定，並已在
    第二審法院判決前提出，而被捨棄不予採用，並未敘明其捨棄之理由。若其被捨
    棄不予採用，已經說明理由，或漏未審酌之證據不足以影響原判決認定之事實，
    即非該條所指之重要證據，依法不得據以聲請再審。
三、經查：
(一)按判決不備理由當然違背法令，係非常上訴之理由，而非再審事由，不得據以聲
    請再審，此觀之刑事訴訟法第四百四十一條、第四百二十條之規定自明。聲請人
    以原判決認定聲請人無資力支付每月七萬元會款，遍閱理由俱未載示認定之依據
    ，有理由不備之違法，係非常上訴問題，此部分不得提起再審。
(二)聲請人甲○○及乙○○夫婦指稱招組互助會之初，資力豐足，有新台幣 (下同)
    壹仟貳佰壹拾萬元借予他人並設定抵押擔保，利息每月至少收入二十萬元，固提
    出不動產登記謄本七紙及切結書一紙為證 (台南市○○段六之二號土地、東區○
    ○○段六五四之五七、五八、一二六、一三四號土地、東區○○○段三七三之十
    一號地上房屋、台南縣新化鎮○○○○段二五及二五之一土地，加上第三人林錫
    榮向聲請人借貸柒佰捌拾陸萬元，合計壹仟玖百玖拾陸萬元）云云。惟原判決認
    定聲請人涉有詐欺取財罪，除認定聲請人無資力支付每月七萬元會款外，尚有其
    他冒標行為。倘如聲請人主張對第三人有壹仟玖百玖拾陸萬元債權，每月並有利
    息二十萬元收入，資力豐足，何以無法支付積欠會員區區八百六十一萬元之會款
    ，上開物證，就形式觀察，顯然無法證明聲請人無詐欺取財之意圖，不足以動搖
    原判決，而為有利於聲請人之判決。
(三)再審意旨：原判決指陳聲請人冒用吳麗霞之名標取會款，惟證人吳麗霞已證述「
    要寫標單來標會」「被告 (指聲請人）沒有以他人名義冒標」，原判決足生影響
    判決之重要證據漏未審酌云云。惟原判決理由 (二）記載「證人吳麗霞於檢察官
    偵查中証稱：我有參加甲○○、乙○○的互助會，但我參加幾會我不清楚．．．
    有標過一次會，我沒跟幾會，數目忘記了．．．我標到會以後有開本票，是標到
    會以後開的，本票是我自己開，幾張我忘記了等語，足認證人吳麗暇僅標得一會
    ，且本票之發票日均在得標之後，然本件依吳麗霞所簽發本票之發票日均係八十
    二年五月五日，足見吳麗霞所稱之標會應係在本件七會互助會（註：八十三年九
    月起召集）之前，而依會單登載吳麗霞加入本件之互助會共四會（即起會日83
    .9.5.84.11.5.85.4.2 6.85.4. 26.等之互助會)，其中吳麗霞標得會款記
    錄為 83.9. 5.之互助會、得標金二千六百元，84.11. 5.之互助會、得標金
    四千六百元，顯見本件吳麗霞所列名之互助會二會，均係被告所冒名標取」，並
    無漏未審酌之情事，綜上所述，本件再審之聲請，並無理由，應予駁回。
四、依刑事訴訟法第四百三十四條裁定如主文。
中    華    民    國      八十九      年      六      月      三十      日
                                  臺灣高等法院臺南分院刑事第五庭
                                      審判長法官  茆    臺    雲
                                            法官  蔡    長    林
                                            法官  曾    平    杉
右正本證明與原本無異。
如不服本裁定應於送達後五日內向本院提出抗告狀。
                                      法院書記官  胖    惠    墀
中    華    民    國      八十九      年      七      月      一        日


司法院資訊處製作；財團法人民間司法改革基金會備份。
